臺灣高等法院刑事判決　　　　　　　　　　　　　九十二年度交上訴字第二七七號
　　上　訴　人　臺灣板橋地方法院檢察署檢察官
　　被　　　告　甲○○
　　選任辯護人　江仁成律師
右上訴人因被告公共危險等案件，不服臺灣板橋地方法院九十一年度交訴字第六四號
，中華民國九十二年九月二十六日第一審判決（起訴案號：臺灣板橋地方法院檢察署
九十年度偵字第一四四六九號），提起上訴，本院判決如左：
    主  文
上訴駁回。
    理  由
一、公訴意旨略以：被告甲○○平日以駕駛貨車運送貨物維生，為從事駕駛業務之人
    。其於民國（下同）九十年五月九日下午五時五十分許，駕駛車號五Ｇ─三二三
    二號自用小貨車，沿台北縣五股鄉○○路，由五股往成洲方向，途經該路與成泰
    路三段四七七巷口附近，同向前方適有丙○○騎乘之車牌號碼ＱＱＸ─０四八號
    輕型機車（起訴書誤載為重型機車）直行前駛，甲○○本應注意汽車行駛時，應
    注意車前狀況及兩車併行之間隔，並隨時採取必要之安全措施，而依當時狀況，
    並無任何足令其不能注意之情事，竟疏未注意，貿然駕車前駛，以致擦撞該輛由
    丙○○騎乘之輕型機車左後車身，使丙○○駕車失控，前衝撞擊上開路段之縮減
    車道處石頭及路側鐵皮屋鐵捲門，致丙○○受有顏面多處裂傷、頭部外傷及頸部
    挫傷等傷害。甲○○駕駛前述動力交通工具之小貨車肇事後，未停車採取救護或
    其他必要措施，並向警察機關報告，竟駕車逃逸，嗣經警員調閱社區錄影帶而查
    悉上情（起訴書誤載為幸有不詳姓名路人及時抄記肇事車輛車號報警循線查獲）
    。因認被告甲○○所為涉犯刑法第二百八十四條第二項及同法第一百八十五條之
    四罪嫌云云。
二、按被告未經審判證明有罪確定前，推定其為無罪；犯罪事實應依證據認定之，無
    證據不得推定其犯罪事實；又不能證明被告犯罪，應諭知無罪之判決，刑事訴訟
    法第一百五十四條、第三百零一條第一項分別定有明文。次按認定不利於被告之
    事實，須依積極證據，苟積極證據不足為不利於被告事實之認定時，即應為有利
    於被告之認定，更不必有何有利之證據，又告訴人之告訴，係以使被告受刑事訴
    追為目的，是其陳述是否與事實相符，仍應調查其他證據以資審查，若被害人之
    陳述並無瑕疵，就其他方面調查又與事實相符，固足採為科刑之基礎，徜其陳述
    尚有瑕疵，則在未究明事實真象前，遽採為論罪科刑之根據，即難認為適法，最
    高法院三十年上字第八一六號、五十二年台上字第一三００號及六十一年度台上
    字第三０九九號判例亦同此意旨。
三、公訴人認被告甲○○涉有過失傷害及駕車肇事逃逸之二罪嫌，無非係以告訴人丙
    ○○、乙○○於警詢及偵查中之指述，核與證人即到場處理警員柯政熙之證詞相
    符；及被告於偵訊中之供詞前後矛盾、反覆不一，顯係避重就輕之詞；且依卷附
    之案發後半小時許拍攝之現場刮痕照片所示，警員確實蒐得路面邊線處之刮地痕
    跡，並接續在後方二顆石頭表面上亦發現刮痕，顯見告訴人之機車於撞擊石頭前
    ，已失控在路面滑行等情節；又查無告訴人有飲酒等致其注意力減弱，肇致疏忽
    之因素；衡情當時又非夜間或雨天視線未明情形，駕駛人竟會因路面縮小，直接
    衝撞大石頭及鐵捲門之之機率，實乃微乎其微；堪信告訴人係因被告車輛碰撞倒
    地致接續碰到石頭等物無疑；此外並有社區監視錄影帶、診斷證明書、道路交通
    事故調查報告表、及照片等，資為論據。
四、惟訊據被告甲○○堅決否認有何過失傷害及駕車肇事逃逸之犯行，辯稱：伊當時
    車速約二十公里，告訴人撞到鐵捲門時，伊之貨車與告訴人之機車相距約五十公
    尺，當時只有聽到類似摔倒之聲音，有看見告訴人撞上石頭，靠在鐵門邊，以為
    告訴人是要進入該處，所以繼續行駛，嗣係派出所通知到案始知上情；且告訴人
    所指之機車與伊貨車撞擊位置經鑑定比對不相符；而撞擊位置與兩車車行方向亦
    不符，另社區監視錄影帶所攝影位置距車禍現場相距五十公尺，僅能證明被告曾
    駛經該路段，惟不能以五十公尺前之經過情形，遽為推論被告確於五十公尺後肇
    事之依據等語。經查：
（一）告訴人丙○○於警詢時固陳稱：「（你當時駕乘何車，與何人駕駛何種車輛發
      生交通事故？）我當時騎乘ＱＱＸ─０四八號輕機車，至於與何人發生交通事
      故就不知道了，不過後來看監視錄影才發現是由甲○○駕駛自小貨車撞到我騎
      乘機車左後方。」、「（你有無印象是由何種車輛撞擊到你？）因撞擊我之車
      輛在我後方，沒有看清是何車輛，不過據後方傳來之引擎聲是貨車沒錯。」等
      語，是依告訴人上開之陳述，其當時並未目睹係遭何車輛撞擊。又告訴人所以
      認定被告係肇事者，乃係事後觀看監視錄影帶而作認定，然依告訴人所述上開
      監視錄影帶之攝影位置與車禍現場猶相距五十公尺（見偵查卷第二十八頁反面
      、第三十四頁），從而，得否以被告在距車禍現場五十公尺前之開車經過情形
      ，即推論被告確於五十公尺後肇事，已非無疑。
（二）次查，告訴人於警訊及偵查中均指訴係遭他人自機車左後方撞擊（見偵查卷第
      第七頁、第八頁、第二十一頁反面），惟依卷附之雙方車輛顯示，被告所駕駛
      之小貨車，右側保險桿處有疑似撞擊痕跡（見偵查卷第十二頁），而該保險桿
      之高度大概有三十五公分，亦有測量照片二幀在卷可憑（見偵查卷第四十八頁
      ），而告訴人自承係機車左後座架處遭撞擊，經測量比對與告訴人同類型機車
      後座架處之高度大約為六十至七十公分（見偵查卷第四十九頁），兩者高度顯
      然不符。又本件嗣經檢察官送請臺灣省臺北縣車輛行車事故鑑定委員會鑑定肇
      事責任，經該會研究結果亦認為：「依據卷附警方提供之甲○○小貨車的正
      右前保險桿有擦痕，與當事人丙○○到會所指稱之撞擊位置（車身左側後座架
      ）比對不符，跡證不足無法鑑定。」等語，有該委員會九十年十一月十三日北
      鑑字第九０二０九七函一紙在卷可稽；復經原審將本件送請該委員會再做肇事
      責任鑑定，亦因同上理由，認為本件無法鑑定等情，有該委員會及九十一年十
      二月十二日北鑑字第九０二０九七號函一紙在卷可憑，衡諸該鑑定委員會具備
      車輛事故鑑定專業，且為無利害關係之第三人，所為之鑑定自屬客觀信實，應
      堪採信，是自無法以被告小貨車保險桿之疑似撞痕即認定該小貨車曾與告訴人
      之機車發生擦撞甚明。雖公訴人認以行車中駕駛人後側如遭撞擊，欲精準判斷
      係車輛何部位受撞，實強人所難，是縱告訴人曾於鑑定委員會陳稱係車身左後
      座架受創等語，亦非僅單憑二車撞擊點位置不符，即認告訴人係憑空指述云云
      ；然被告之小貨車除於前開保險桿發現疑似擦撞痕跡外，並無其他部分有類似
      之撞痕，而在告訴人之機車上亦未發現有何擦撞痕跡，是本件若無其他積極證
      據足以證明告訴人之指述與事實相符，即不得僅以告訴人之前開指述，遽為不
      利於被告之認定。
（三）再者，證人即承辦本案之員警柯政熙固於偵查中證稱：依調閱之錄影帶顯示被
      告之小貨車係緊隨告訴人丙○○之機車左後方，兩車間並無其他車輛等語（見
      偵查卷第三十二頁反面）；惟經原審會同證人於九十二年八月二十七日勘驗上
      開社區監視錄影帶，並經提示由錄影帶翻拍之照片二幀（見偵查卷第十四頁反
      面）予證人辨認，其結證稱：「我們是在警察局看錄影帶，告訴人當時受傷送
      醫中，沒有在場看，是他的家屬跟我們一起看，我忘記是告訴人的姐姐或妹妹
      。第一張照片Ａ１，他的家屬告訴我們說黑色的安全帽是告訴人，Ａ２的照片
      有看到騎士手有拿文件要去影印，所以認定Ａ１及Ａ２的照片是告訴人。」等
      語，是依警員柯政熙所證，在警局勘驗錄影帶時並非告訴人本人，從而警員所
      認定錄影帶所翻拍之照片Ａ１及Ａ２究竟是否為告訴人，已非無疑。且觀之卷
      附Ａ１之照片，畫面僅出現一頂安全帽，看不到機車騎士或機車，被告之小貨
      車則尾隨在後，Ａ２之照片則模糊不清，看不出機車及人影，隱約可看見被告
      小貨車之車號，是縱認上開Ａ１照片上戴安全帽者確係告訴人本人，然如前所
      述，依告訴人所陳稱攝影位置與車禍現場相距有五十公尺，上開社區監視錄影
      帶並無拍攝到被告直接撞擊告訴人之畫面，僅能證明被告曾經經過該路段，尚
      不得推論被告於五十公尺後有擦撞告訴人之事實。另經原審勘驗上開錄影帶，
      亦僅看出該錄影帶於五十二分五十秒處，被告之小貨車出現，前方有一輛機車
      ，惟看不出該機車之車號，有勘驗筆錄一紙在卷可憑（見原審卷第五十九頁、
      第六十頁），是亦無法確定該錄影帶出現之機車騎士是否為告訴人。足見上開
      錄影帶及柯政熙之證詞，均不足以證明被告有撞擊肇事之犯行。
（四）再被告於偵查中對於告訴人失控經過之描述，初雖供承：「當時有聽到類似摔
      倒的聲音，見告訴人撞上石頭，靠在鐵門邊」云云；嗣又供稱：「確實有看到
      告訴人左手拿東西類似白紙，右手騎車，先撞上車前的石頭，人車隨即向右邊
      倒地，人有無撞到鐵門並沒有看見，只聽到聲音，其他的不清楚」云云，供述
      前後相歧；及駕駛人通常之視線乃車輛前方，且依被告堅稱當時車速僅時速二
      十公里，告訴人撞到石頭時，伊尚距離案發地五十公尺許等語，被告於偵查中
      竟對告訴人倒地之經過陳述不清，因而遭公訴人質疑。然查，姑不論被告於偵
      查中之陳述為九十年九月十四日、九十年十二月四日及九十一年三月十一日，
      距離案發時間已有四月、七月、甚至十個月之久，而要求被告明確說明相隔相
      當時日前某一日之情況，實強人所難。且被告當時之車輛係於行進中，僅因聽
      到類似摔倒之聲音，因自然反應而往聲源處望了一眼，僅係瞬間之舉動，實難
      強求被告就瞬間之事為完整之描述，自難僅因其於偵查中前後所述稍有差異，
      即遽而推論被告即有過失傷害與駕車肇事逃逸之犯行。
（五）又依卷附之案發後拍攝之現場刮痕照片，及警員確實蒐得路面邊線處之刮地痕
      跡，並接續在後方二顆石頭表面上亦發現刮痕等情，雖可推論告訴人機車於撞
      擊石頭前，即已失控在路面滑行。然查，被告於偵查中供承看到告訴人一手拿
      文件，一手騎車等情時，告訴人在場並未爭執（見偵查卷第二十八頁反面、第
      三十九頁反面），則依當時之情形，告訴人能否安全駕駛，已非無疑；且案發
      現場又適逢道路縮減，則告訴人僅單手駕駛機車，已有安全之虞，又突遇路況
      ，告訴人能否及時反應採取妥適之應變措施，更屬堪慮，則本件車禍是否為告
      訴人自己過失所導致，即有疑問，是亦難僅據此推論係被告之貨車撞到告訴人
      所致，公訴人此部分所指，亦嫌率斷，尚難憑採。
（六）另查證人柯政熙雖曾於九十一年三月十二日前往現場訪查，據被訪問人蘇月門
      稱案發當時有聽見二聲撞擊聲，一聲大，一聲小等情，有台北縣警察局蘆洲分
      局偵辦過失傷害專案查訪表一份在卷可稽（見偵查卷第四十五頁）；然被訪問
      人亦陳稱其未目睹車禍經過，則其所聽見之撞擊聲究係被告貨車撞及告訴人機
      車聲及嗣後機車撞擊石頭聲，抑或機車自行撞擊石頭聲及撞擊鐵捲門之聲音並
      無法判別，是亦難據此而為不利於被告之認定。
（七）綜上所述，本件並無其他積極證據足以證明被告駕駛小貨車有撞及告訴人機車
      及事後逃逸之情形，雖被告就本案情節供述或有前後不符之情形，惟亦不能因
      此即遽論被告即有過失傷害與駕車肇事逃逸之犯行。揆諸前揭說明，被告之犯
      罪即無法證明，自應為無罪之諭知。
五、原審以不能證明被告犯罪，而諭知無罪之判決，其認事用法，核無違誤，檢察官
    上訴意旨，仍執前詞指摘原判決不當，為無理由，應駁回之。
據上論斷，應依刑事訴訟法第三百六十八條，判決如主文。
本案經檢察官林炳雄到庭執行職務。
中　　　華　　　民　　　國　　九十三　　年　　　三　　　月　　　三　　　日
                              臺灣高等法院刑事第十二庭
                                  審判長法  官  劉  景  星
                                        法  官  陳  博  志
                                        法  官  謝  靜  恒
右正本證明與原本無異。
如不服本判決，應於收受送達後十日內向本院提出上訴書狀，其未敘述上訴之理由者
並得於提起上訴後十日內向本院補提理由書（均須按他造當事人之人數附繕本）。
                                         書記官 魏  淑  娟
中　　　華　　　民　　　國　　九十三　　年　　　三　　　月　　　三　　　日
